【裁判字號】    89,台上,1056
【裁判日期】    890302
【裁判案由】    盜匪
【裁判全文】
最高法院刑事判決                              八十九年度台上字第一○五六號
    上  訴  人  甲○○
右上訴人因盜匪案件，不服台灣高等法院中華民國八十八年十月七日第二審更審判決
（八十八年度上更(一)字第二五一號，起訴案號：台灣板橋地方法院檢察署八十六年度
偵字第二四九一七號），提起上訴，本院判決如左：
    主  文
上訴駁回。
    理  由
查原審民國八十八年度上更(一)字第二五一號盜匪案件，檢察官起訴書起訴上訴人甲○
○犯罪事實包含盜匪、傷害及無故侵入住宅三部分，其中傷害及無故侵入住宅部分屬
於刑事訴訟法第三百七十六條第一款之案件，原不得上訴於第三審法院，惟起訴書既
指明該二部分與盜匪部分有牽連犯之裁判上一罪關係，則上訴人就盜匪部分提起第三
審上訴，依審判不可分原則，其效力自及於傷害、無故侵入住宅部分，故應併予審判
，先予敘明。
按刑事訴訟法第三百七十七條規定：上訴於第三審法院，非以判決違背法令為理由，
不得為之。是提起第三審上訴，應以原判決違背法令為理由，係屬法定要件。如果上
訴理由狀並未依據卷內訴訟資料具體指摘原判決不適用何種法則或如何適用不當，應
認其上訴為違背法律上之程式，予以駁回。本件原判決以起訴書指上訴人與郭永元（
已經第一審法院判處有期徒刑八年確定）共同意圖為自己不法之所有，於八十五年十
一月十八日上午九時許（起訴書誤載為八十五年十二月三十日上午九時二十分許），
分別配戴口罩、手套，並持西瓜刀，至台北縣板橋市○○街二十三號三樓按門鈴，待
陳秋絨應聲開門之際，強行侵入該址，由上訴人持西瓜刀抵住陳秋絨，郭永元則進入
房間內將鄧火炎押至前廳，上訴人再以不透明膠帶將鄧火炎與陳秋絨二人捆綁，致使
鄧火炎與陳秋絨二人不能抗拒，並由郭永元在旁看守，上訴人進入房間內強取金手鍊
、項鍊、戒指及現金新台幣五千元等財物，得手後欲離開時，鄧火炎掙脫捆綁，上前
與郭永元格鬥，上訴人為防護贓物，復基於傷害之犯意，持西瓜刀砍傷鄧火炎，使鄧
火炎受有背部刀傷之傷害，上訴人等二人見狀，心虛而逃離現場等情，認上訴人涉犯
懲治盜匪條例第五條第一項第一款、刑法第二百七十七條第一項、第三百零六條第一
項罪嫌，三罪間有方法結果之牽連犯關係。但經原審調查結果，認為刑法上之連續犯
，必須基於一個概括犯意，連續數行為而犯同一之罪名，始能成立；所謂出於概括之
犯意，必須其多次犯罪行為，自始均在一個預定犯罪計畫以內，出於主觀上始終同一
犯意之進行，若中途另有新犯意發生，縱所犯為同一罪名，究非連續其初發的意思，
即不成立連續犯；雖上訴人前於八十五年七月二十一日晚十一時二十分許，與卓金憲
及高志龍在桃園縣桃園市○○○路一○七號旁之停車場內，共同強盜被害人郭珈妏之
財物，經台灣桃園地方法院以八十五年度訴字第一二六二號盜匪案件判處罪刑確定；
但本件與該案之犯罪時間，前後相距約四個月，犯罪態樣、場所、手段及參與犯罪者
均不相同，且上訴人於本件偵查中供稱：「（對）郭珈妏之搶案，我是偶然起意」，
復於原審供稱：「因為沒有錢才起意作這件（指強盜郭珈妏一案），之後我們沒有想
要再作這種事。」各等語；足見本件與前案強盜被害人郭珈妏財物之行為，並非出於
概括之犯意，自無連續犯之裁判上一罪關係，因認第一審對本件諭知免訴之判決，為
有不合，因予撤銷，發回第一審法院。從形式上觀察，尚無違背法令之情形存在。上
訴意旨略稱：(一)上訴人之身高、年齡與被害人鄧火炎、陳秋絨證述之情形不符；上訴
人係遭刑求，身心無法忍受始承認犯本件盜匪案件，其自白無證據能力；同案被告郭
永元堅詞否認盜匪犯行，其供詞有瑕疵，不得作為認定上訴人犯罪之證據。(二)本件於
第一審判決後，前經檢察官先後提起第二審及第三審上訴時，其中無故侵入住宅及傷
害部分，與盜匪部分同在上訴範圍之內，本件上訴之範圍，除盜匪部分外，應包括無
故侵入住宅及傷害部分等語。經核俱未依據卷內訴訟資料具體指摘原判決如何違法，
依首揭說明，自應認其上訴為違背法律上之程式，予以駁回。
據上論結，應依刑事訴訟法第三百九十五條前段，判決如主文。
中      華      民      國    八十九    年      三      月      二      日
                              最高法院刑事第十庭
                                  審判長法官  曾  有  田
                                        法官  陳  宗  鎮
                                        法官  劉  介  民
                                        法官  魏  新  和
                                        法官  孫  增  同
      右正本證明與原本無異
                                              書  記  官
中      華      民      國    八十九    年      三      月      七      日


司法院資訊處製作；財團法人民間司法改革基金會備份。
